【裁判字號】    89,訴,1690
【裁判日期】    900309
【裁判案由】    偽造文書等
【裁判全文】
臺灣高雄地方法院刑事判決                        八十九年度訴字第一六九號
    公  訴  人  臺灣高雄地方法院檢察署檢察官
    被      告  丙○○
右列被告因偽造文書等案件，經檢察官提起公訴（八十九年度偵字第一二０六四號）
，本院判決如左：
    主  文
丙○○連續行使偽造私文書，足以生損害於他人，處有期徒刑壹年，緩刑參年。
    事  實
一、丙○○明知其於民國八十七年十一月間即發生經濟困難，竟意圖為自己不法之所
    有，基於詐欺及偽造文書之概括犯意，於八十七年十一月間，自任會首，召集一
    組互助會，招募戊○○等人為會員，會期自八十七年十一月十五日起至八十九年
    一月十五日止，共十五會，每會新臺幣（下同）一萬元，每月十五日開標，採外
    標制。詎丙○○未經林清玉同意，即冒用其名義跟會，且於八十七年十二月十五
    日起偽造互助會標單，以曾銘宏、林清玉、甲○○名義冒標，致不知情之會員陷
    於錯誤，仍交付會款予丙○○收受，又該會會員丁○○、洪國全、乙○○等人得
    標後、丙○○身為會首，卻未如數交付渠等標得之會款（詳附表一），且於八十
    八年九月間逃匿，足生損害於林清玉、丁○○等人及其他互助會成員。丙○○復
    承上詐欺及偽造文書之概括犯意，於八十八年三月間，冒用甲○○名義擔任會首
    ，籌組互助會，除未經陳春米、張新川、陳天竺同意，即冒用其名義跟會外，並
    招募丁○○等人為會員，期間自八十八年三月十日起至八十八年十二月十日止，
    共計十會，每會每月應繳會款一萬元，每月十日開標，採外標制，嗣被告於以陳
    春米、張新川、陳天竺名義冒標，致不知情之會員陷於錯誤，仍交付會款予丙○○收受後，即於八十八年七、八月間無故止會，旋於八十八年九月間逃匿，足生
    損害於甲○○及如附表二所示之會員。再丙○○又承上概括犯意，參加由戊○○
    所招募之民間互助會，期間自八十八年三月起至八十九年十月止，共計二十會，
    每會每月應繳會款五千元，丙○○於八十八年四月、七月分別標得會款後，即於
    八十八年十月間逃匿，拒絕給付死會會款（詳附表三），足生損害於戊○○及其
    他會員，甲○○、戊○○等人至此始知受騙。
二、案經被害人甲○○、戊○○訴由臺灣高雄地方法院檢察署檢察官偵查起訴。
    理  由
一、訊據被告丙○○對於在右揭時間，分別偽造會員曾銘宏、林清玉、甲○○、陳春
    米、張新川、陳天竺署押，持以行使競標，詐取會款，及於明知經濟困難，而於
    參加戊○○所招募之互助會標取會款後，隨即逃匿之犯罪事實，業據被告在偵審
    中坦承不諱，核與告訴人甲○○、戊○○、證人乙○○分別在偵審中指訴及證述
    之情節相符，並有會單三紙附卷可稽，是本件罪證明確，被告犯行堪以認定。
二、按標單上僅記載姓名與競標之利息，並未書明「標單」字樣者，依我國民間互助
    會之習慣，可認定其上之文字，即為表示出標人及利息等用意之證明，應屬刑法
    第二百二十條第一項之準文書。查被告於互助會標會時，在空白紙上書寫曾銘宏
    、林清玉、甲○○、陳春米、張新川、陳天竺之姓名，並填寫競標利息之數字，
    足以生損害於曾銘宏、林清玉、甲○○、陳春米、張新川、陳天竺，應成立刑法
    第二百二十條第一項、第二百十條之偽造準私文書罪。被告進而憑之參加競標，
    開標後詐取會款，已達於行使該文書之階段，其偽造準私文書之低度行為，為行
    使偽造準私文書之高度行為所吸收，應依刑法第二百十六條、第二百十條之行使
    偽造私文書論。其偽造署押，為偽造準私文書之部分行為，不另論罪。又被告意
    圖為自己不法之所有，假冒甲○○名義招募互助會，並冒用曾銘宏、林清玉、甲○○、陳春米、張新川、陳天竺之名義參與互助會及冒用渠等名義標取會款，以
    偽造私文書之方式施用詐術，使告訴人及其他未得標之會員陷於錯誤而交付會款
    ，所為係犯刑法第三百三十九條第一項之詐欺取財罪。被告先後多次詐欺、行使
    偽造私文書之犯行，時間緊接，方法相同，且各觸犯構成要件相同之罪名，顯係
    各基於概括之犯意反覆為之，應各依連續犯之規定論以一罪。又被告一個詐欺行
    為，使多數活會會員同時受害，為想像競合犯。而其所犯上開行使偽造私文書及
    詐欺罪間，有方法結果之牽連關係，應從較重之行使偽造私文書罪處斷。爰審酌
    被告於召募民間互助會時，竟乘自任會首之機會，冒標會款，所致之損害非輕，
    惟事後已與被害人達成民事和解，有和解筆錄二份分別附於本院九十年度附民字
    第五十九號、第六十號卷足證，且犯罪後又坦承犯行，態度良好等一切情狀，量
    處如主文所示之刑。而查被告未曾受有期徒刑以上刑之宣告，有臺灣高雄地方法
    院檢察署刑案資料查註紀錄表及臺灣高等法院被告全國前案紀錄表可按，因一時
    失慮，致觸刑章，犯後已與被害人達成民事和解，其經本件偵審程序及科刑宣告
    之教訓，當知警惕，應無再犯之虞，本院因認前開所宣告之刑，以暫不執行為適
    當，爰併宣告緩刑三年，以啟自新。至被告所偽造署押之標單，業為被告丟棄而
    滅失，已據被告陳明在卷，參以一般民間互助會均於開標後即丟棄標單之習慣，
    該等標單確已滅失，堪以認定，則標單上之上開偽造署押即無庸另行宣告沒收，
    附此敘明。
據上論斷，應依刑事訴訟法第二百九十九條第一項前段、刑法第五十六條、第二百十
六條、第二百十條、第三百三十九條第一項、第五十五條、第七十四條第一款、罰金
罰鍰提高標準條例第一條前段，判決如主文。
中      華      民      國      九十      年      三    月      九      日
                                  臺灣高雄地方法院刑事第四庭
                                      法  官  楊  國  祥
右為正本，係照原本作成，證明與原本無異。
如不服本判決，應於送達後十日內，向本院提出上訴狀。
                                       書記官 陳  怡  真
中     華     民     國      九   十        年    三      月    九      日
附錄本判決論罪之法條：
刑法第二百十六條第一項
行使第二百十條至第二百十五條之文書者，依偽造、變造文書或登載不實事項或使登
載不實事項之規定處斷。
刑法第二百十條
偽造、變造私文書，足以生損害於公眾或他人者，處五年以下有期徒刑。
刑法第三百三十九條第一項
意圖為自己或第三人不法之所有，以詐術使人將本人或第三人之物交付者，處五年以
下有期徒刑、拘役或科或併科一千元以下罰金。
以前項方法得財產上不法之利益或使第三人得之者亦同。
前二項之未遂犯罰之。


司法院資訊處製作；財團法人民間司法改革基金會備份。
